臺灣嘉義地方法院民事裁定
111年度監宣字第137號
聲  請  人  蔡俊生  

相  對  人  陳碧娥  

關  係  人  蔡寬德  

上列當事人間請求監護宣告事件，本院裁定如下：
    主  文
宣告陳碧娥（女、民國00年0月00日生、身分證統一編號：Z0000
00000號）為受監護宣告之人。
選定蔡俊生（男、民國00年0月00日生、身分證統一編號：Z0000
00000號）為受監護宣告人陳碧娥之監護人。
指定蔡寬德（男、民國00年00月00日生、身分證統一編號：Z000
000000號）為會同開具財產清冊之人。
聲請程序費用新臺幣1,000元由受監護宣告之人陳碧娥負擔。
    理  由
一、聲請意旨略以：聲請人為相對人之長男，相對人自民國105
    年11月16日起因腦動脈瘤，致不能為意思表示或受意思表示
    （或不能辨識意思表示之效果），依民法第14條、第1110條
    、第1111條及家事事件法第164條規定，請求裁定相對人為
    受監護宣告之人，並選定蔡俊生為監護人，暨指定蔡寬德為
    會同開具財清冊之人等語。
二、按對於因精神障礙或其他心智缺陷，致不能為意思表示或受
    意思表示，或不能辨識其意思表示之效果者，法院得因本人
    、配偶、四親等內之親屬、最近一年有同居事實之其他親屬
    、檢察官、主管機關或社會福利機構之聲請，為監護之宣告
    ；受監護宣告之人應置監護人。法院為監護之宣告時，應依
    職權就配偶、四親等內之親屬、最近一年有同居事實之其他
    親屬、主管機關、社會福利機構或其他適當之人選定一人或
    數人為監護人，並同時指定會同開具財產清冊之人。法院為
    前項選定及指定前，得命主管機關或社會福利機構進行訪視
    ，提出調查報告及建議。監護之聲請人或利害關係人亦得提
    出相關資料或證據，供法院斟酌。法院選定監護人時，應依
    受監護宣告之人之最佳利益，優先考量受監護宣告之人之意
    見，審酌一切情狀，並注意下列事項：㈠受監護宣告之人之
    身心狀態與生活及財產狀況。㈡受監護宣告之人與其配偶、
    子女或其他共同生活之人間之情感狀況。㈢監護人之職業、
    經歷、意見及其與受監護宣告之人之利害關係。㈣法人為監
    護人時，其事業之種類與內容，法人及其代表人與受監護宣
    告之人之利害關係。民法第14條第1項、第1110條、第1111
    條、第1111條之1分別定有明文。
三、經查，聲請人主張之事實，業據提出身心障礙證明、戶籍謄
    本、親屬系統表附卷可稽。嗣經本院審驗相對人之精神及心
    智狀況，於佛教慈濟醫療財團法人大林慈濟醫院蔡宗晃醫師
    前訊問相對人：姓名、年齡、兒子姓名等問題，均未明確回
    答或有答非所問之狀況。再經蔡宗晃鑑定醫師為鑑定結果略
    以：「一、資料來源依據本院病歷紀錄及神經精神檢查，個
    案於94年中風，雖然接受復健，近幾年認知與生活功能持續
    退化，至今有立即性複述困難，短期記憶力不佳，長期記憶
    力也受損…洗澡需他人協助，大小便失禁需使用尿布，進食
    部分需家人餵食。二、個案口語表達有時不流暢，理解力不
    佳，會重複評估者所講的話或答非所問…對語言理解及表達
    能力缺損。三、簡易失智評估為0分，臨床失智等級為中度
    至重度…。四、綜合上述，個案因血管型失智，所致心智缺
    損，致不能為意思表示或受意思表示或辨識意思表示之效果
    ，已達監護宣告之程度」等情，有精神鑑定報告書在卷可稽
    。本院審酌上開勘驗結果及鑑定意見，認相對人已不能為意
    思表示或受意思表示，從而聲請人聲請對相對人為監護之宣
    告，為有理由，應予准許。
四、本件相對人既受監護之宣告，自應為其選定監護人及指定會
    同開具財產清冊之人。查相對人之最近親屬為其配偶即蔡寬
    德、子女即蔡俊生、蔡○○、蔡○○等人，蔡俊生表示同意擔任
    相對人之監護人，蔡寬德亦同意擔任相對人會同開具財產清
    冊之人等情，有戶籍謄本、親屬同意書在卷可參。本院參酌
    蔡俊生、蔡寬德均為相對人至親及其等之意願、年齡，認由
    蔡俊生任相對人之監護人，最能符合受監護宣告之人之最佳
    利益，爰選定蔡俊生為相對人之監護人，並指定蔡寬德為會
    同開具財產清冊之人。
五、末按民法第1113條準用同法第1099條、第1099條之1之規定
    ，監護開始時，監護人對於受監護人之財產，應依規定會同
    遺囑指定、當地直轄市、縣（市）政府指派或法院指定之人
    ，於二個月內開具財產清冊，並陳報法院；於前條之財產清
    冊開具完成並陳報法院前，監護人對於受監護人之財產，僅
    得為管理上必要之行為。本件蔡俊生既任相對人之監護人，
    其於監護開始時，對於相對人之財產，自應依前揭規定會同
    開具財產清冊之人即蔡寬德於二個月內開具財產清冊並陳報
    法院，併此敘明。
六、依家事事件法第164條第2項，裁定如主文。
中　　華　　民　　國　　111 　年　　8 　　月　　31　　日
                  家事法庭    法　官  洪嘉蘭           
以上正本係照原本作成。
如對本裁定抗告，須於裁定送達後10日之不變期間內，向本院提
出抗告狀，並繳納抗告費新臺幣1,000元。
中　　華　　民　　國　　111 　年　　8 　　月　　31　　日
                              書記官　林玫熹